【裁判字號】    92,上更(一),57
【裁判日期】    920925
【裁判案由】    偽造有價證券
【裁判全文】
臺灣高等法院花蓮分院刑事判決                  九十二年度上更(一)字第五七號
    上訴人即被告  乙○○
    選 任 辯護人  張秉正律師
右上訴人即被告因偽造有價證券案件，不服臺灣花蓮地方法院八十八年度訴字第三０
０號中華民國八十九年十月四日第一審判決（起訴案號：臺灣花蓮地方法院檢察署八
十八年度偵字第一八０三號），提起上訴，本院判決如左：
    主  文
原判決撤銷。
乙○○意圖供行使之用，而偽造有價證券，處有期徒刑參年。
如附件所示本票中，共同發票人為「甲○○」部分沒收。
    事  實
一、乙○○為新歐汽車股份有限公司（下稱新歐公司）之經理兼售車業務員，民國（
    下同）八十七年四月間，周梅香（現更名為周盈杉）以向裕融企業股份有限公司
    （以下簡稱裕融公司）貸款之方式向其購車；但因貸款部分裕融公司要求需有三
    位連帶保證人，除由周梅香找來周大猷、金鑾花為保證人外，尚差一位保證人。
    乙○○為能順利賣車予周梅香，乃央請當時與其為男女朋友並同居之甲○○，擔
    任周梅香向裕融公司貸款之連帶保證人，經甲○○口頭應允。乙○○為代理甲○
    ○於周梅香與裕融公司間附條件買賣契約書上簽立連帶保證人之手續，在八十七
    年四月三十日下午三時許，央請同事黃顯輝至花蓮市○○路光昇刻印社，刻就甲
    ○○之木質章一枚。同日下午四時許，乙○○在其售車之事務所即花蓮市○○路
    五三六號之新歐公司，除代理甲○○於周梅香與裕融公司間附條件買賣契約書上
    簽立連帶保證人手續外，竟於未告知甲○○擔任連帶保證人亦應簽立本票情形下
    ，意圖供行使之用，而在周梅香、周大猷、金鑾花共同簽發如附件所示之本票上
    ，冒用甲○○之名義，偽造甲○○之署押，並盜用前揭甲○○木質章，完成偽造
    本票之行為；再將本票行使寄至設於台北市之裕融企業股份有公司，作為擔保周
    梅香等購車貸款之用，足生損害予甲○○及裕融公司。詎周梅香等人屆期未支付
    車款，經裕融公司持上開本票向台灣台北地方法院聲請本票裁定強制執行，甲○
    ○始查知上情。
二、案經告訴人甲○○訴請臺灣花蓮地方法院檢察署檢察官偵查起訴。
    理  由
一、訊之上訴人即被告（以下簡稱被告）乙○○固不諱言有在如附件所示本票上簽立
甲○○署押、蓋用甲○○印文，及將本票寄交台北裕融公司等行為，惟矢口否認
    有何偽造本票之犯行；辯稱：甲○○有同意伊以其名義簽發本票云云。經查：
（一）告訴人甲○○初在原審指述：被告並沒有經過伊之同意簽發本票，伊是因收到
      法院之裁定才知道有這回事。伊沒同意為被告之客戶作保，也沒有同意被告去
      刻印章，亦無貸款公司之人員打電話向伊徵信．．．；我在同一時間也向新歐
      公司購買大宇汽車一部，是向奇異資融股份有限公司辦理貸款，也是被告承辦
      的。當時有把身分証、印章、權狀影本交給被告，辦理貸款後於八十七年五月
      初才取回，簽名印章都是偽造的等語（詳原審卷第十二頁）。惟經本院詳加訊
      問後其稱：事情太久了，不敢肯定被告有沒有拜託我做周梅香貸款保證人這件
      事；裕融公司承辦人施炳輝，應該有打電話向我對保這件事等語（詳本院九十
      二年七月三十一日訊問筆錄）。是告訴人就被告有無央請其擔任周梅香向裕融
      公司貸款之連帶保證人一節之指訴，前後已有矛盾，而值存疑。
（二）又證人施炳輝（裕融公司職員）於原審法院囑託臺灣台北地方法院訊問時，經
      具結後證稱：本件分期付款申請書上之保證人甲○○，其有以電話徵信，甲○
      ○同意擔任周梅香辦理貸款之保證人，有問她做何行業，她說她在做東帥藝品
      ，以做外國客人為主，並告知我地址（見原審卷第六十四頁－六十五頁）；
      又施炳輝於原審法院訊問時，再證稱：當時有傳真申請書，確有打電話給甲○
      ○徵詢，伊係收到申請書後即做電話徵詢，當時徵詢內容是是否願擔任買車車
      主之保證人沒有問是否願當本票的共同發票人，分期付款申請書上用螢光筆綠
      色部分是伊填的，當時甲○○同意擔任保證人並告訴我住址及客戶來源，當時
      沒有談到本票發票人的事等語（見原審卷第一一一、一一二頁）。況本件告訴
      人最初指訴如果屬實，則被告所涉刑責另包括偽造及行使偽造私文書（附條件
      買賣契約書、見原審卷第一０九頁）及偽造有價證券；然被告確始終辯稱有徵
      得甲○○之同意為前開周梅香購車之連帶保證人，卻不諱言伊代刻甲○○之印
      章共同簽發前開本票乙節，未特別向告訴人甲○○言明（詳如後述，其所刻印
      章用於簽發本票及蓋用在附條件買賣契約書上）。而證人施炳輝就其向告訴人
      對保時未言及有無同意共同簽發本票為擔保部分，前後二次作證供述均屬一致
      ，益見證人施炳輝並無迴護被告之意。由以上證人施炳輝之證言觀之，被告所
      辯其事前有徵得告訴人甲○○之同意，擔任周梅香購車融資貸款之保證人乙節
      ，應堪採信。再參酌告訴人甲○○與被告同庭接受檢察官訊問時，在被告供稱
      有經甲○○之授權後（指周梅香購車融資貸款之連帶保證）；甲○○經檢察官
      訊以：「有無授權給乙○○」時，亦僅答稱：「現我請求我權益不受損而已」
      （見偵查卷第二十三頁反面）。綜上各情，足證告訴人甲○○所供被告並未徵
      詢其同意為周梅香購車融資貸款之連帶保證人乙節，應非事實而無足採；本件
      被告確曾徵得告訴人甲○○之同意為周梅香購車融資貸款之連帶保證人乙節，
      應屬信而有徵。
（三）再被告就有無告知甲○○，擔任本件附條件買賣契約連帶保證人亦應簽立本票
      之多次供述如下：
  １、被告於八十八年十月二十一日在原審供稱：我簽發本票沒有事先告知甲○○；
      我把甲○○列入動產擔保契約書申請前，我有告訴甲○○，並取得她同意；甲
      ○○並提供土地及房屋所有權狀影本及身分証影本，但我沒有跟甲○○講後續
      作業要簽發本票，簽發本票時沒有跟甲○○、刻印章也沒有事先告訴甲○○（
  見原審卷第十九頁）。
  ２、八十八年十一月二十五日原審法官質問：「甲○○有無同意本票由你簽發」。
      被告答：「沒有，但有同意作保，也沒有告訴他要簽本票及印章」等語（見原
      審卷第四十二頁）。
  ３、八十九年二月二十四日原審法官再質問「甲○○有無同意你簽發本票」。被告
      答：「當時在談時，並沒有說由我簽發本票」（見原審卷第七十五頁背面）。
  ４、八十九年三月三十日原審審理時被告亦供稱「周梅香部分，甲○○有答應擔任
      保証人，我沒有特別徵詢她是否可簽發本票等．．．」（見原審卷第八十七頁
      ）。
  ５、八十九年九月二十日原審審理時被告再度供稱：我沒有事先徵詢她簽本票之意
      見，˙˙˙˙我事實上是沒有徵詢她要簽本票等語（見原審卷第一二三、一二
      四頁）。
  ６、八十九年十一月二十三日本院前審訊問時，被告復供稱：簽發本票是沒有特別
      跟她（指告訴人）講明，只是作保有跟她說（詳本院前審卷第二十六頁）。
      由上被告於業經檢察官起訴其偽造有價證券後之陳述，均自承僅央請告訴人甲
      ○○擔任周梅香購車融資貸款之連帶保證人，並未徵詢告訴人可否代為簽發本
      票等語以觀，其此部分陳述應屬事實。此外，並有如附件所示偽造之本票、附
      條件買賣契約書、台灣台北地方法院八十八年票字第一一四四七號民事裁定、
      同法院八十八年度北簡字第七一三一號民事宣示判決筆錄等件影本，在卷可佐
      。被告確有未徵得告訴人同意，即冒用告訴人名義簽發如附件所示本票之行為
      ，堪予確認。嗣被告於本院前審審理及本院本次審理翻異前詞，改辯以：告訴
      人有同意其簽發本票云云；非但為告訴人所堅決否認，亦無其他佐證證明其嗣
      之所辯屬實，當係為卸責之詞，而無足為採。
（四）另告訴人在本件案發前其雖亦曾購車而向另家公司辦理貸款，惟其並不知所簽
      文件中有本票一節，業據告訴人在本院陳述甚詳。故被告辯護人詰問以：妳答
      應作保，在主觀上是否認為與妳上次買車情形相同？告訴人雖答稱：是的；然
      告訴人購車其本身為動產擔保之債務人，與本件其僅係附條件買賣契約連帶保
      證人身份，應辦理之手續自有差異，尚難憑此認定告訴人主觀上認知擔任本件
      附條件買賣契約連帶保證人亦需簽發本票。且被告在本院審理坦承：未將本件
      附條件買賣契約書交予告訴人過目，亦未告知告訴人本件附條件買賣契約書之
      內容等語。是辯護人所提出告訴人前購車貸款之承辦人曾美媛之申明書，並無
      從證明告訴人知悉擔任本件附條件買賣契約連帶保證人，亦需簽發本票之事實
      。
（五）末按附條件買賣契約之連帶保證人之保證責任，與本票共同發票人之發票人票
      據責任，並不相同，二者係不同之法律關係。告訴人雖同意擔任本件附條件買
      賣契約之連帶保證人，並不等同其同意共同簽發本票。再按刑法上之偽造有價
      證券罪，以無權簽發之人冒用他人名義簽發者，即行成立；凡未經授權或逾越
      授權之範圍，而以他人名義擅為簽發本票者，即與未受委任，擅權制作無異，
      均屬無權制作，而無解於偽造有價證券之罪責。綜上所述，被告既未經告訴人
      同意以其名義簽發本票，竟冒用告訴人名義共同簽發如附件所示之本票，其偽
      造有價證券之犯行，事證明確，洵堪認定。
二、核被告所為，係犯刑法第二百零一條第一項之意圖供行使之用，而偽造有價證券
    罪。其盜用甲○○之印章進而偽造發票人甲○○之印文及署押，為偽造有價證券
    之部分行為；又其偽造後持以行使，則行使之低度行為為偽造之高度行為所吸收
    ，均不另論罪。原審對被告論罪科刑，固非無見；惟原判決既認定告訴人有授權
被告代理其於周梅香與裕融公司間附條件買賣契約書上簽立連帶保證人之手續，
    則被告請同事黃顯輝刻就甲○○之木質章一枚，供辦理連帶保證人手續之用，亦
    應屬告訴人授權範圍，並無盜刻告訴人印章犯行可言。原判決事實及理由，均認
    被告有盜刻告訴人印章之犯行，自有為洽。被告上訴否認犯罪，固無可取；惟原
    判決既有如上未當之處，仍應撤銷改判。爰審酌被告無犯罪之記錄，本件犯罪之
    動機及目的係為順利售出汽車；及其犯罪後參與協調債務人及貸款之裕融公司，
    由貸款公司取回車輛，並將本件偽造之本票取回之犯罪後之態度；暨告訴人陳稱
    本票問題已解決，願意原諒被告等一切情狀，量處如主文第二項所示之刑。末查
    如附件所示偽造之本票，共同發票人周梅香、周大猷、金鑾花部分，乃屬有效之
    發票行為，僅甲○○為發票人部分係屬偽造，共同發票人周梅香、周大猷、金鑾
    花之簽名既為真正，渠等為發票人部分則仍屬有效之票據，不在應依法沒收之列
    ，公訴人認應全紙沒收，尚有誤會；應僅就以告訴人甲○○名義偽造之部分，依
    刑法第二百零五條之規定諭知沒收之。
據上論斷，應依刑事訴訟法第三百六十九條第一項前段、第三百六十四條、第二百九
十九條第一項前段，刑法第二百零一條第一項、第二百零五條，罰金罰鍰提高標準條
例第一條前段判，決如主文。
本案經檢察官翟光軍到庭執行職務。
中      華      民      國    九十二    年      九      月    二十五    日
                                    審判長法官  吳  鴻  章
                                          法官  黃  永  祥
                                          法官  林  德  盛
右正本證明與原本無異。
如不服本判決，應於送達後十日內，向本院提出上訴狀。其未敘述理由者，並應於提
出上訴狀後十日內向本院補提理由狀(須附繕本)。
                                        書記官  劉  夢  蕾
中      華      民      國    九十二    年      八      月    二十五    日
附錄本判決論罪之法律條文：
刑法第二百零一條第一項
意圖供行使之用，而偽造、變造公債票，公司股票或其他有價證券者，處三年以上十
年以下有期徒刑，得併三千元以下罰金。
行使偽造、變造之公債票、公司股票或其他有價證券或意圖供行使之用收集或交付於
人者，處一年以上七年以下有期徒刑，得併科三千元以下罰金。


司法院資訊處製作；財團法人民間司法改革基金會備份。
